臺灣高等法院刑事判決
110年度原上訴字第15號
上  訴  人  
即  被  告  柯○隆




選任辯護人  曾昭牟法扶律師
            楊佳純法扶律師
上列上訴人因家暴公共危險等案件，不服臺灣基隆地方法院109
年度原訴字第24號，中華民國109年12月24日第一審判決（起訴
案號：臺灣基隆地方檢察署109年度偵字第5790號、第5836號）
，提起上訴，本院判決如下： 
    主  文
上訴駁回。
　　犯罪事實
一、柯○隆與林○娟原係男女朋友，同居在基隆市○○區○○路000巷0
    0○0號住宅(該屋係林○娟之父林○輝所有，1樓由林○娟之胞兄
    林○豪及嫂嫂居住，2樓由林○娟、柯○隆居住，以下合稱系爭
    住宅)。民國109年10月4日上午11時許，柯○隆與林○娟在系
    爭住宅發生口角，林○娟報警後，警員莊○恆、林○賢於同日
    上午11時30分許到場處理，柯○隆不滿林○娟報警，遂基於恐
    嚇危害安全之犯意，對躲避至1樓房間內之林○娟恫稱「我沒
    有拿刀砍妳，我不姓柯」，「真的妳馬上給我走哦，他媽妳
    不走，我就打到妳走為止」，「妳叫誰都沒關係，我現在發
    瘋了，我看到誰我就砍誰，妳不相信」，並旋即走進1樓廚
    房拿取柴刀，再衝進1樓房間內拉扯林○娟之頭髮、作勢揮砍
    林○娟，使林○娟心生恐懼。警員莊○恆、林○賢見柯○隆情緒
    激動、屢勸不聽，乃以現行犯逮捕柯○隆。
二、柯○隆遭移送至臺灣基隆地方檢察署後，經檢察官於109年10
    月4日晚間8時2分許諭知請回，柯○隆即撥打電話央請友人許
    ○傑騎乘機車搭載其返回系爭住宅，見屋內無人，氣憤難耐
    ，遂收拾自身行李及拿取屋內之紅色水桶1只，於同日晚間8
    時55分搭乘許○傑騎乘之機車至基隆市○○區○○街000號「台灣
    中油祥豐加油站」，以上開水桶裝盛購買2.23公升之92無鉛
    汽油，再於同日晚間8時59分搭乘許○傑騎乘之機車返回基隆
    市○○區○○路000號「基隆市私立○○高級中學」(下稱○○高中)
    前，其間許○傑勸阻柯○隆不要再犯錯，柯○隆仍執意報復林○
    娟，並基於放火燒燬現供人使用住宅之犯意，自行進入系爭
    住宅，將購買之汽油潑灑在系爭住宅2樓房間門口後，點火
    引燃汽油，旋再搭乘許○傑騎乘之機車離開現場。嗣系爭住
    宅2樓之火勢向下延燒至1樓，並延燒至西側相鄰之基隆市○○
    區○○路000巷00○0號住宅(該屋係林○娟之叔叔林○明與嬸嬸共
    同購買，林○明每月返回居住數日)，導致系爭住宅之①西側
    屋頂鐵皮受燒塌陷、西側屋頂鋼樑受燒變色且向下彎曲變形
    ，②2樓儲物間之東側地板木材燒穿，③2樓臥室1之窗戶燒燬
    、窗框變形、西側隔間木牆燒失、僅東側木牆殘存部分隔間
    角材，④2樓臥室2之窗戶燒燬、窗框燒失、隔間木牆燒失、
    西南側房門處地板木材向下燒穿及底部角材部分燒失，⑤1樓
    通往2樓之木梯上半部燒燬碳化，以及導致○○路208巷11之5
    號住宅之①2樓南側儲藏室之隔間木牆燒失、角材受燒碳化，
    ②2樓臥室1及臥室2燒燬、隔間木材燒失，並燒燬系爭住○0○○
    ○○路000巷00○0號住宅2樓之物品，幸消防人員於109年10月4
    日晚間9時3分許接獲報案，且及時撲滅火勢，始未繼續延燒
    或造成人員傷亡。　
三、案經林○娟、林○明告訴基隆市警察局第二分局報告臺灣基隆
    地方檢察署檢察官偵查起訴。　
    理  由
甲、程序方面：
一、按刑事訴訟法第159條第1項雖規定，被告以外之人於審判外
    之言詞或書面陳述，除法律有規定外，不得作為證據。惟同
    法第159條之5第1、2項已規定，經當事人於審判程序同意作
    為證據，法院審酌該言詞陳述或書面陳述作成時之情況，認
    為適當者，亦得為證據。又當事人、代理人或辯護人於法院
    調查證據時，知有第159條第1項不得為證據之情形，而未於
    言詞辯論終結前聲明異議者，視為有前項之同意（指同條第
    1項之同意作為證據），此乃第159條第1項所容許，得作為
    證據之例外規定之一。本案所據以認定被告犯罪事實之供述
    證據，檢察官、被告及辯護人於言詞辯論終結前，均未就上
    開證據主張有刑事訴訟法第159條第1項不得為證據之情形，
    本院復審酌各該證據作成時並無違法及證明力明顯過低之瑕
    疵等情況，認為適當，是未爭執之供述證據，具有證據能力
    。
二、本案認定犯罪事實之非供述證據，均與本案事實具有自然關
    聯性，且核屬書證、物證性質，又查無事證足認有違背法定
    程式或經偽造、變造所取得等證據排除之情事，復經本院依
    刑事訴訟法第164條、第165條踐行物證、書證之調查程序，
    檢察官、被告及辯護人對證據能力均不爭執，具有證據能力
    。
乙、實體方面：
一、認定犯罪事實所憑之證據及理由：
　㈠上述犯罪事實，業據上訴人即被告柯○隆於偵查、原審及本院
    審理時均供認不諱，且犯罪事實一部分，有證人即告訴人林
    ○娟於警詢時之證述、扣案之柴刀、現場錄影光碟及檢察官1
    09年10月16日勘驗筆錄可資佐證(見5790號偵卷第16、25至3
    3、83頁，5836號偵卷第273至275頁)；犯罪事實二部分，則
    經①證人許○傑於警詢時證稱：「我於109年10月4日晚間8時3
    0分許，騎乘機車至法院門口搭載被告返家，再搭載被告到
    加油站購買汽油，我意識到被告要放火，一直勸導被告不要
    一直錯下去，但被告叫我不要管，之後我在○○高中校門口等
    被告，被告自行提著裝有汽油的水桶下車，被告回來後說汽
    油潑在2樓房間，我與被告就前往和平島路口吃飯」等語(見
    5836號偵卷第26頁)，②證人即告訴人林○娟於警詢時證稱：
    「系爭住宅是我父親留給我的，我與被告同居半年多，我哥
    哥、嫂嫂也住在系爭住宅，109年10月4日被告打我，我跟警
    察回派出所製作筆錄後就搭車去找我妹妹，沒有再回去系爭
    住宅」等語(見5836號偵卷第31至32頁)，③證人即被害人林○
    豪於警詢時證稱：「我住在系爭住宅1樓，被告、林○娟與林
    ○娟的兒子住在系爭住宅2樓靠樓梯的房間(即下述臥室2)，2
    樓另一間房間沒有住人，109年10月4日我原本都在系爭住宅
    ，約晚間7時30分才跟太太、小孩外出買東西，晚間9時許回
    到家時，就看到家裡燒起來了，警消都到場開始滅火」等語
    (見5836號偵卷第41、199至201頁)，④證人即告訴人林○明於
    偵查中證稱：「基隆市○○區○○路000巷00○0號住宅是我跟我
    老婆一起買的，我每半個月回來住1次，大約住2、3天，再
    回去彰化工作，109年10月4日早上我有回來基隆住處，又回
    彰化工作，晚上隔壁鄰居打電話通知我基隆住處燒起來，我
    才趕回來，2樓的鐵皮燒到只剩骨架，我從事建築工作，看
    起來2樓有2、3條C型鋼要拆掉換新的，再貼上鐵皮才能居住
    」等語(見5836號偵卷第43、279至280頁)，⑤證人即「台灣
    中油祥豐加油站」加油員余曉慧於警詢時證稱：109年10月4
    日晚間8時56分，有一名男子手提紅色塑膠桶至加油站購買5
    0元之92無鉛汽油等語明確(見5836號偵卷第47頁)，並有「
    台灣中油祥豐加油站」交易明細在卷可佐(見5836號偵卷第4
    9頁)，綜上證人所述，均與被告之自白並無歧異。又依卷附
    道路監視錄影擷取畫面，顯示被告離開臺灣基隆地方檢察署
    後，於109年10月4日晚間8時36分搭乘許○傑騎乘之機車返家
    ，至同日晚間8時45分許抵達系爭住宅巷口，復於同日晚間8
    時55分前往「台灣中油祥豐加油站」購買汽油，嗣於同日晚
    間8時59分攜帶購得之汽油返回系爭住宅後，旋於同日晚間9
    時0分許自○○高中前離開○○路(見5836號偵卷第51至89頁)，
    而消防人員係於同日晚間9時3分許接獲報案，有基隆市消防
    局第一大隊中正分隊火災出動觀察紀錄在卷可稽(見5836號
    偵卷第195頁)，足證被告返回系爭住宅之時間與本案火災發
    生時間緊密相連。再者，基隆市消防局火災調查科人員勘察
    現場後，研判火流係由系爭住宅2樓之臥室2往四周延燒，又
    2樓臥室2房門處地板向下燒穿碳化，與引燃促燃劑造成之燃
    燒狀況相似，且該處周遭物品未發現電器產品或電源配線，
    現場採取2樓臥室2地板燒穿處尚未碳化之木材鑑析結果，亦
    檢出汽油成分，在在均與被告供述在2樓房間潑灑汽油縱火
    之情節相符，有基隆市消防局109年10月13日C20J04V1火災
    原因調查鑑定書可憑(見5836號偵卷第169至269頁)。
　㈡被告之放火行為，導致系爭住宅之①西側屋頂鐵皮受燒塌陷、
    西側屋頂鋼樑受燒變色且向下彎曲變形，②2樓儲物間之東側
    地板木材燒穿，③2樓臥室1之窗戶燒燬、窗框變形、西側隔
    間木牆燒失、僅東側木牆殘存部分隔間角材，④2樓臥室2之
    窗戶燒燬、窗框燒失、隔間木牆燒失、西南側房門處地板木
    材向下燒穿及底部角材部分燒失，⑤1樓通往2樓之木梯上半
    部燒燬碳化，且導致○○路208巷11之5號住宅之①2樓南側儲藏
    室之隔間木牆燒失、角材受燒碳化，②2樓臥室1及臥室2燒燬
    、隔間木材燒失，並燒燬系爭住○0○○○○路000巷00○0號住宅2
    樓之物品，此有前述火災原因調查鑑定書所附現場照片可以
    證明(見5836號偵卷第219至265頁)。是系爭住宅之部分屋頂
    鐵皮塌陷、鋼樑變形，2樓臥室之隔間木牆、角材、窗框均
    幾乎燒失，且2樓臥室2房門處及儲物間之地板木材均燒穿，
    1樓通往2樓之樓梯上半部亦均燒燬，顯然已影響結構安全，
    致其不堪居住、喪失效用，達於燒燬之程度；而○○路208巷1
    1之5號住宅之2樓，亦同有隔間木牆燒失及角材受燒碳化之
    情形，且證人林○明證述須更換部分C型鋼樑及鐵皮才能繼續
    居住，足證○○路208巷11之5號住宅2樓係因被告之放火行為
    而喪失部分之居住效用。
　㈢綜上所述，被告之自白核與事實相符。本案事證明確，被告
    犯行堪以認定。另辯護人聲請向○○精神診所函詢被告病歷，
    證明被告曾在該診所看過精神科數次，是否有可能影響被告
    之量刑。然查：證據是否必要調查，應以客觀為標準，故法
    院對於客觀上不必要之證據不予調查，自可認為於判決無影
    響（最高法院30年上字第2056號判例參照）。 被告與告訴
    人林○娟爭吵及動手毆打告訴人林○娟，經警據報前往現場，
    不斷勸說被告，被告仍出言恐嚇告訴人林○娟，且在警員面
    前持刀作勢揮砍告訴人林○娟，嗣被告遭逮捕送往派出所及
    地檢署製作筆錄，經檢察官諭知請回，歷經數個小時與告訴
    人林○娟隔離，竟撥打電話央求許○傑搭載返回系爭住宅收拾
    自身行李，並旋即前往加油站購買汽油及攜帶購得之汽油返
    回系爭住宅，而完成放火行為，顯見被告行為時思慮縝密，
    精神正常，有完全辨識行為違法之能力，與被告是否曾有去
    診所看過精神科無涉，並不影響被告之量刑，本院認無調查
    之必要。 
二、論罪科刑：
　㈠核被告所為，係犯刑法第305條恐嚇危害安全罪及同法第173
    條第1項放火燒燬現供人使用之住宅罪。被告與告訴人林○娟
    曾有同居關係，故被告以上開行為對告訴人林○娟實施精神
    及經濟上之不法侵害，亦構成家庭暴力防治法第2條第2款之
    家庭暴力罪，惟因家庭暴力防治法對於家庭暴力罪尚無科處
    刑罰之規定，本院僅依刑法規定予以論罪科刑。又刑法放火
    罪之直接被害法益為社會之公共安全，故以一個放火行為燒
    燬多家房屋，仍只成立一罪。且放火行為原含有毀損性質，
    放火燒燬現供人使用之住宅罪，自亦包含燒燬供人居住之房
    屋整體及該屋內所有設備、傢俱、日常生活上之一切用品，
    故一個放火行為，同時燒燬住宅與該住宅內所有其他物品，
    均不另成立刑法第175條第1項放火燒燬他人所有物之罪或同
    法第354條毀損他人物品罪，被告放火燒燬系爭住○○○○路000
    巷00○0號住宅2樓及上開住宅內之物品，僅論以一放火燒燬
    現供人使用之住宅罪。
　㈡被告前因施用第二級毒品，經臺灣臺中地方法院以105年度沙
    原簡字第48號判決判處有期徒刑2月確定，於106年5月11日
    執行完畢出監(下稱前案)，有本院被告前案紀錄表在卷可據
    。被告於前案徒刑執行完畢後，五年以內故意再犯本案有期
    徒刑以上之二罪，固為累犯，惟考量被告前案犯行屬自戕行
    為，犯罪性質與本案犯行迥異，且執行完畢日期距離本案犯
    罪時間已逾三年，難認被告對於刑罰之反應力薄弱，核無依
    刑法第47條第1項加重法定刑之必要。
　㈢辯護人辯護稱：告訴人林○娟與被告同居，仰賴被告從事模板
    工維持生活，被告日薪新臺幣3000元，但並非每日均有工作
    收入，導致告訴人林○娟時常為金錢問題與被告爭吵，案發
    當日告訴人林○娟與被告爭吵，並提出分手及報警，被告因
    深愛告訴人林○娟，且自認已認真賺錢供告訴人林○娟生活花
    用，無法接受告訴人林○娟離棄，才會有恐嚇之犯行；被告
    離開地檢署返回系爭住宅，看見告訴人林○娟衣物全部不見
    ，分手成真，一時無法控制衝動情緒，才會觸犯放火的犯行
    ，乃為情所困無法自拔所致，與一般兇惡之徒有別；另被告
    為原住民，生性魯直，且僅有小學教育程度，智慮淺薄，犯
    後已知悔悟，於警方通知後自動到案，並坦承犯行及與告訴
    人林○娟、林○豪、林○明、被害人林○輝調解成立，獲得三位
    告訴人原諒，請依刑法第59條規定酌減其刑云云。然查：刑
    法第59條之酌量減輕其刑，必須犯罪另有特殊之原因與環境
    等等，在客觀上足以引起一般同情，認為即予宣告法定低度
    刑期尤嫌過重者，始有其適用（最高法院45年台上字第1165
    號判例參照）。被告於109年10月4日上午11時許與告訴人林
    ○娟爭吵及動手毆打告訴人林○娟，經警於同日上午11時30分
    許據報前往現場，不斷勸說被告，被告仍出言恐嚇告訴人林
    ○娟，且在警員面前持刀作勢揮砍告訴人林○娟，行為放縱、
    不受管束，嗣被告遭逮捕送往派出所及地檢署製作筆錄，至
    同日晚間8時2分許經檢察官諭知請回，歷經數個小時與告訴
    人林○娟隔離，仍未冷靜反省，反而撥打電話央求許○傑搭載
    返回系爭住宅收拾自身行李，並旋即前往加油站購買汽油及
    攜帶購得之汽油返回系爭住宅，且於2分鐘內完成本案放火
    行為，行為時間甚為緊湊，無明顯之猶豫，報復意圖強烈，
    況系爭住宅坐落在狹窄之巷弄內，相鄰住戶甚多(見5863號
    偵卷第99至103、219頁)，被告竟於放火後，旋與許○傑前往
    他處用餐，再轉往親戚家居住(見原審卷第25頁)，絲毫無任
    何補救行為，置他人之財產及生命安全於不顧，行為情狀殊
    無顯可憫恕可言，自無引用刑法第59條之餘地。
　㈣被告所犯上述二罪，犯意各別，行為互殊，應予分論併罰。
三、沒收說明：
　　供犯罪所用之物，屬於犯罪行為人者，得沒收之，刑法第38
    條第2項前段定有明文。扣案之柴刀1把，固係被告恐嚇告訴
    人林○娟所用之工具，惟該把柴刀原係擺放在系爭住宅1樓廚
    房，而非自被告居住之系爭住宅2樓房間取出，且被告於原
    審審理時供稱：上開柴刀不是我的等語，尚難認定該柴刀係
    被告所有，則不予宣告沒收。
四、維持原判決及駁回上訴之理由：
　　本院審理結果，認原審以被告犯罪事證明確，適用刑法第17
    3條第1項、第305條、第47條第1項前段、第41條第1項前段
    ，刑法施行法第1條之1第1項之規定，以被告之責任為基礎
    ，並斟酌刑法第57條各款所列事項等一切情狀，於判決內詳
    述其理由（見原判決第2 頁第12行至第21行），判決：柯○
    隆犯恐嚇危害安全罪，處拘役參拾日，如易科罰金，以新臺
    幣壹仟元折算壹日。又放火燒燬現供人使用之住宅，處有期
    徒刑柒年陸月。核其認定事實、適用法律及量刑，均為妥適
    。被告以原審量刑過重提起上訴云云，然查：刑事科刑判決
    旨在實現刑罰權之分配正義，法院對有罪被告之科刑，應符
    合罪刑相當原則，使輕重得宜，罰當其罪，以契合社會之法
    律感情。刑法第173條第1項放火燒燬現供人使用之住宅罪，
    其法定刑為無期徒刑或七年以上有期徒刑；刑法第305條恐
    嚇危害安全罪，其法定刑為二年以下有期徒刑、拘役或三百
    元以下罰金。原審已詳細斟酌被告犯罪之一切情狀（見原判
    決第7頁第11行至第26行），分別量處被告有期徒刑七年六
    月、拘役三十日，符合罪刑相當原則，並無科刑過重情形。
    是被告之上訴為無理由，應予駁回。
據上論斷，應依刑事訴訟法第368條，判決如主文。
本案經檢察官呂光華到庭執行職務。
中　　華　　民　　國　　110 　年　　3 　　月　　25　　日
                  刑事第八庭  審判長法　官 陳世宗
                                    法　官 呂寧莉
                                    法　官 周明鴻
以上正本證明與原本無異。
恐嚇危害安全罪部分不得上訴。
放火燒燬現供人使用之住宅罪部分，如不服本判決，應於收受送
達後20日內向本院提出上訴書狀，其未敘述上訴之理由者並得於
提起上訴後20日內向本院補提理由書（均須按他造當事人之人數
附繕本）「切勿逕送上級法院」。
                                    書記官 謝雪紅
中　　華　　民　　國　　110 　年　　3 　　月　　25　　日
附錄：本案論罪科刑法條全文
中華民國刑法第173條
放火燒燬現供人使用之住宅或現有人所在之建築物、礦坑、火車
、電車或其他供水、陸、空公眾運輸之舟、車、航空機者，處無
期徒刑或7年以上有期徒刑。
失火燒燬前項之物者，處1年以下有期徒刑、拘役或1萬5千元以
下罰金。
第1項之未遂犯罰之。
預備犯第1項之罪者，處1年以下有期徒刑、拘役或9千元以下罰
金。
中華民國刑法第305條
以加害生命、身體、自由、名譽、財產之事恐嚇他人，致生危害
於安全者，處2年以下有期徒刑、拘役或9千元以下罰金。